【裁判字號】    98,交聲,276
【裁判日期】    980930
【裁判案由】    違反道路交通管理處罰條例聲明異議
【裁判全文】
臺灣花蓮地方法院交通事件裁定         98年度交聲字第276號
原處分機關  交通部公路總局臺北區監理所花蓮監理站
異  議  人
即受處分人  丙○○
上列異議人即受處分人因違反道路交通管理處罰條例聲明異議案
件，對於交通部公路總局台北區監理所花蓮監理站於中華民國98
年8月19日所為之處分（花監違字第裁44-P00000000 號）聲明異
議，本院裁定如下：
    主  文
異議駁回。
    理  由
一、按汽車駕駛人飲用酒類後，其吐氣所含酒精濃度超過每公升
    0.25毫克以上者，不得駕車；又汽車駕駛人，駕駛汽車經測
    試檢定，有酒精濃度超過規定標準者，處新臺幣（下同） 1
    萬5千元以上6萬元以下罰鍰，當場移置保管其車輛及吊扣其
    駕駛執照 1年，並應接受道路交通安全講習，道路交通安全
    規則第114條第2款及道路交通管理處罰條例第35條第1項第1
    款、第24條第1項第2款分別定有明文。而所謂酒精濃度超過
    規定之標準者，依道路交通安全規則第114條第2款之規定，
    係指汽車駕駛人飲用酒類或其他類似物後其吐氣所含酒精濃
    度超過每公升0.25毫克或血液中酒精濃度超過0.05 %以上者
    。
二、原處分意旨略以：本件異議人即受處分人丙○○於民國98年
    6月28日凌晨 1時57分許，駕駛車牌號碼Q4-8283號自用一般
    小貨車，行經台9線248公里處，經警測得其酒精濃度超過規
    定標準（0.25-0.4），乃依道路交通管理處罰條例第35條第
    1項第 1款之規定，裁處罰鍰19500元、吊扣駕駛執照12個月
    ，並施以道路交通安全講習。異議人聲明異議意旨略以：當
    天其駕車載好友張永祥（綽號啞巴）至馬大鞍山下乙○○住
    處探視打理，當晚其在林女士住處有喝酒及陪她聊天至深夜
    ，因感疲憊即上貨車駕駛座旁睡覺，不知多久，友人自行駕
    駛其貨車送其回家，途中遇警路檢，他將車開往山邊，停車
    熄火後將其搖醒，之後警車過來，其將情形告知警員，但警
    員不採信，將其等帶回派出所偵訊，並開立酒駕罰單，但因
    非其駕駛貨車，其當場拒簽，為此不服原處分，請求撤銷之
    等語。
三、經查：
    (一)異議人就其為警查獲時，經警員測得其呼氣中所含酒精濃
      度達0.39MG/L部分，並未爭執，並有本件舉發違反道路交
      通管理事件通知單 1張在卷可參，足證異議人當時經警測
      得其呼氣中所含之酒精濃度確實已超過規定之標準。
    (二)證人即舉發警員尤建中於本院證稱：當日伊執行取締酒駕
      勤務，伊看到異議人小貨車在前方100 公尺處停車，伊懷
      疑是否調換駕駛人，但因該車開遠光燈，伊看不清楚車內
      狀況，後來該小貨車緩緩開過來，當伊要攔下該車時，伊
      看到是身穿藍色上衣的人開車，他並將車逕自轉向小路，
      伊等開尾隨攔查，到了他們停車地點，看到2 位都已經下
      車，且都有喝酒，異議人態度惡劣，伊問張永祥是誰開車
      ，因無法溝通，乃將他們帶回派出所，在派出所內看到異
      議人當時穿深藍色短袖衣服，張永祥穿的是白色短袖內衣
      ，因伊與張永祥無法溝通，故連絡張永祥父親到派出所，
      由他父親與張永祥溝通，張永祥父親稱張永祥無駕照，也
      不會開車，之後伊跟異議人講伊等知道是誰開車，且轉彎
      時伊有看到是身穿藍色短袖衣服的人開車，並請異議人配
      合簽舉發單，異議人不簽名，伊只好請他們回去等語。是
      甲○○○○當時已看見駕車者為身穿藍色衣服之人，而當
      時異議人即身穿藍色衣服，張永祥則穿白色短袖衣服，足
      見當時駕車之人確為異議人無訛。
    (二)又張永祥雖經本院傳喚到庭，但因其為瘖啞人士，無法以
      言語溝通，復未曾學過正規之手語，亦無法請精通手語者
      翻譯其意，雖異議人表示可與張永祥溝通，但異議人於法
      庭上以手比畫及同時用言語詢問張永祥時，就張永祥之比
      畫意義為何，亦係由異議人自行回答，自無從研判異議人
      回答之內容是否即為張永祥比畫內容，因此無法以證人身
      分訊問張永祥。
    (三)再證人乙○○先於本院證稱：其不曉得與異議人一起去其
      住處之啞巴男子是否會開車，因其未曾看過他開車；但又
      不迨本院訊問即自行證稱：有一次異議人與啞巴男子到其
      住處喝酒，到12點多異議人稱累了，先到車內睡覺，因為
      啞巴男子還有一點酒沒喝完，所以喝完酒，其跟他比喝酒
      不要開車，其到車上看到異議人在睡覺，叫都叫不醒，其
      跟啞巴男子比不要開車，他比喝酒沒有關係，就把車子開
      走了等語；經本院再次訊問啞巴男子到底會不會開車？其
      仍證稱：其沒有看過啞巴開車等語，是其先後證述內容明
      顯矛盾。況證人乙○○雖證稱：這次來法院前，異議人跟
      其講是到獨居老人喝酒的事情，需要其到法庭作證，沒有
      講其他的，異議人在開庭前也未告訴其要回答何事情云云
      ，然其卻在本院尚未訊問其有關本件違規細節之問題前，
      主動提及係啞巴男子開車載已睡著之異議人回家等語，顯
      見其此部分所述與事實不符。復參以其就啞巴男子會不會
      開車乙節有前後所述不一之情形，已如前述，在在足證其
      所述應係迴護異議人之詞，不足採信。
四、綜上所述，異議人有酒精濃度超過規定之標準，仍酒後駕車
    之違規行為，已甚明確。從而，原處分機關依道路交通管理
    處罰條例第35條第1項第1款、第24條第1項第2款之規定，裁
    處異議人罰鍰 19500元、吊扣駕駛執照12個月，並施以道路
    交通安全講習，於法並無違誤，本件異議為無理由，應予駁
    回。
據上論斷，應依道路交通案件處理辦法第19條，裁定如主文。
中    華    民    國    98    年    9     月    30    日
                  交通法庭      法  官  李世華
上列正本證明與原本無異。
如對本裁定不服，應於送達後5 日內，向本院提出抗告狀（應抄
附繕本）。
中    華    民    國    98    年    9     月    30    日
                                書記官


司法院資訊處製作；財團法人民間司法改革基金會備份。
